臺灣高等法院刑事判決　　　　　　　　96年度上易字第1644號
上　訴　人
即　被　告　甲○○
上列上訴人因妨害自由案件，不服臺灣士林地方法院95年度易字
第64號，中華民國96年3月8日第一審判決（起訴案號：臺灣士林
地方法院檢察署93 年度核退偵字第151號），提起上訴，本院判
決如下：
    主  文
原判決關於甲○○部分撤銷。
甲○○連續乘他人急迫貸以金錢，而取得與原本顯不相當之重利
，處有期徒刑肆月，如易科罰金，以銀元參佰元（即新臺幣玖佰
元）折算壹日；減為有期徒刑貳月，如易科罰金，以銀元參佰元
（即新臺幣玖佰元）折算壹日。又共同以強暴使人行無義務之事
，累犯，處有期徒刑陸月，如易科罰金，以銀元參佰元（即新台
幣玖佰元）折算壹日；減為有期徒刑參月，如易科罰金，以銀元
參佰元（即新臺幣玖佰元）折算壹日。又共同連續以加害身體之
事，恐嚇他人致生危害於安全，累犯，處有期徒刑肆月，如易科
罰金，以銀元參佰元（即新臺幣玖佰元）折算壹日；減為有期徒
刑貳月，如易科罰金，以銀元參佰元（即新臺幣玖佰元）折算壹
日。應執行有期徒刑陸月，如易科罰金，以銀元參佰元（即新臺
幣玖佰元）折算壹日。
    事  實
一、甲○○於民國（下同）91年間因贓物罪，經臺灣士林地方院
    判處有期徒刑四月，於92年10月22日易科罰金執行完畢。
二、甲○○與乙○○於92年間係夢想科技股份有限公司之同事，
    乙○○自92 年8月間起向甲○○借款共約新臺幣（下同）一
    萬五千元（返還五千元，尚有一萬元未清償），嗣因同住於
    台北縣汐止市○○街48號6 樓乙○○住處之友人丁○○及乙○○之母丙○○需款孔急，甲○○竟基於重利之概括犯意，
    連續以新臺幣（下同）每一萬元每星期須付一千元之重利，
    先後於同年9月底某日、10月8日貸予丁○○、丙○○各五萬
    元，所約定利息均為每星期一期，每期五千元，甲○○於借
    款予丙○○時，並預扣第一期利息五千元，實際僅交付丙○○四萬五千元；丁○○自借款後，亦前後交付利息二萬元，
    其年息幾達百分之四十，而以此方式連續收取與原本顯不相
    當之重利。
三、嗣因乙○○、丁○○、丙○○無法按期償還欠款，刻意躲避
    甲○○，甲○○乃憤而於93 年1月6日下午3時許，夥同有共
    同犯意聯絡之友人蔡銘凱（業經原審判決確定），一同前往
    乙○○前揭住處催討債務。甲○○、蔡銘凱進入後，蔡銘凱
    即以徒手毆打乙○○頭部等處（傷害部分未據告訴），並踹
    壞乙○○之妹任蕙玉之房門（毀損部分未據告訴），喝令乙○○簽立金額二萬元之本票十二紙、金額一萬元之本票一紙
    （合計二十五萬元）及同額之借據一紙，再逼迫丙○○及乙○○之父任志航在該借據保證人處簽章，而以此強暴之方法
    ，使乙○○、丙○○、任志航行無義務之事。嗣甲○○、蔡
    銘凱又基於恐嚇危害安全之概括犯意聯絡，以：「一月底前
    收到錢，不然就要你的一隻手、一支腳」等加害身體之事，
    恐嚇乙○○、丙○○、任志航，使其等三人均心生畏懼。甲○○、蔡銘凱離去前復承續前揭概括犯意，要在場人傳話予
    丁○○，「若不還錢的話，就要他一隻手、一支腳」，嗣乙○○、丙○○、任志航即將該等恐嚇言語轉知躲在房間內未
    被查覺之丁○○，而亦以此加害身體之事恐嚇丁○○，使其
    因而心生畏怖，並報警處理。同年1月11日下午5時30分許，
    甲○○、蔡銘凱前往上址向丁○○收取五千元利息時，為埋
    伏警員當場查獲，並自甲○○身上起獲收取之款項五千元。
四、案經乙○○、丙○○、丁○○訴由臺北縣政府警察局汐止分
    局報請臺灣士林地方法院檢察署檢察官偵查起訴。
    理  由
一、按被告以外之人於審判外之言詞或書面陳述，除法律有規定
    者外，不得作為證據，刑事訴訟法第159條第1項固定有明文
    。惟被告以外之人於審判外之陳述，雖不符同法第159條之1
    至第159之4之規定，而經當事人於審判程序同意作為證據，
    法院審酌該言詞陳述或書面陳述作成時之情況，認為適當者
    ，亦得為證據。又當事人、代理人或辯護人於法院調查證據
    時，知有第159條第1項不得為證據之情形，而未於言詞辯論
    終結前聲明異議者，視為有前項之同意，同法第159條之5亦
    定有明文。查本件證人丙○○、乙○○、丁○○、任志航等
    人分別於警詢、偵查時所為之陳述，雖屬審判外之陳述，然
    檢察官、被告於本院審理時，就卷內各證據之證據能力，均
    表示無意見，迄本案言詞辯論終結前亦未對卷內各項證據之
    證據能力聲明異議，本院審酌該言詞陳述作成時之情況，並
    無違法取供情形或其他程序上之瑕疵，認為以之為證據尚屬
    適當，依刑事訴訟法第159條之5之規定，自得採為證據。
二、訊據上訴人即被告甲○○固坦承曾於93 年1月6日下午3時許
    ，前往乙○○位於台北縣汐止市○○街48號6 樓住處催討債
    務，並於同年1月11日下午5時30分許，至上址向丁○○收取
    五千元，惟矢口否認有何重利、強制、恐嚇之犯行，辯稱：
    乙○○係伊上司，92年間曾多次向伊借款，嗣丙○○、丁○○亦向伊借款，金額已不記得，但未收取利息，嗣因乙○○
    三人借款後不返還借款，且一再搬家躲債，嗣於93年1月6日
    自證人即伊與乙○○之同事蔡一民處得知乙○○一家人住於
    上址，乃偕同被告蔡銘凱一同至乙○○住處，伊二人係經樓
    下警衛通報乙○○，經乙○○同意後始上樓至乙○○住處內
    ，伊二人並無任何強暴脅迫及恐嚇行為等語。惟查：
  (一)被告甲○○先後於92年9月底某日、同年10月8日，分別貸予
    丁○○、丙○○各五萬元，約定利息是以一個星期計算利息
    ，一萬元一個利息一千元，借款五萬元之利息每期係五千元
    ，被告甲○○於借款予丙○○時，並預扣第一期利息五千元
    ，實際僅交付丙○○四萬五千元等情，業據證人丙○○於警
    詢及偵查中證稱：甲○○是以一個星期計算利息，一萬元一
    個禮拜要一千元，一個月要四千元的利息。伊於92 年10月8
    日向甲○○借五萬元，警詢時所稱向甲○○借七萬元是加上
    了李美枝的二萬元，甲○○要伊一併負責... 借的當時先扣
    了一期利息，所以只交給伊四萬五千元現金等語（見偵字第
    5104號卷第43 頁、核退偵字第151號卷第3至4頁）；證人丁○○於警詢、偵查及原審審理時證稱：伊於92 年9月底向甲○○借五萬元，甲○○是以一個星期計算利息，一萬元一個
    禮拜要一千元，一個月要四千元利息等語明確（見偵5104號
    卷第37頁、原審卷第93頁）。被告於原審及本院準備程序時
    雖辯稱伊未收取利息，案發當天向丁○○收取的五千元是本
    金；於本院審理時則改稱：伊借錢給乙○○沒有約定利息，
    伊獲得開他們家車子的利益云云。惟被告警詢時已坦白承認
    伊借錢給丙○○、乙○○、丁○○有收取利息（見偵字第51
    04號卷第19頁），並供稱：丁○○向伊借錢時有說明要一次
    把錢還給伊，但是都黃牛，所以他就拿一點錢先給伊當作是
    利息錢，所以丁○○還是欠伊五萬元... 利息並沒有計算之
    標準，他們答應要還錢的時間到了，如果無法償還，就會先
    拿一點錢給伊當做是利息，多少錢不拘。丁○○償還給伊之
    利息最少有一萬多元，每次都是還伊二、三千元等語（見偵
    字第5104號卷第18至19頁），互核與證人丁○○於警詢及原
    審審理時證稱：伊共還了甲○○二萬元，不過他說那只是一
    個月的利息，伊還欠他本金五萬元，甲○○說還要加上利息
    ；伊總共付了五、六次利息... 案發當日伊要給被告的五千
    元是利息錢... 除了93 年1月11日外，伊共付了二萬元之利
    息給被告... 伊每一次還錢的間距是每個星期，只是偶爾沒
    辦法晚個一、二天，有的時候先給他三千元，事後再補給他
    二千元，總之，一個星期內就是給他五千元等語大致相符（
    見偵字第5104號卷第37頁、原審卷第93、96、100、103 頁）
    。而被告於原審審理時曾供稱：乙○○拿車子做為借錢的擔
    保等語（見原審卷第123、128頁），其於本院審理時所稱未
    約定利息、僅獲得使用乙○○家汽車的利益，顯屬無稽。故
    被告所稱未收取利息、丁○○交付之款項係返還本金均為事
    後卸責之詞，自不足採。又被告雖未就借款利率為明白之供
    述，惟依丙○○證述「借款當時甲○○預扣一期利息，實際
    僅交付四萬五千元」，以及丁○○證稱自92 年9月底向被告
    借款五萬元至案發之93 年1月11日止，短短不到四個月，即
    交付約二萬元之利息予被告；以及被告逼迫乙○○、丙○○
    、任志航簽發面額二十五萬元之本票及借據償還債務等情狀
    ，依此換算年息幾高達百分之四十，遠超過民法第205 條所
    規定約定利率不得超過週年利率百分之二十之限制，丙○○
    、丁○○倘非出於急迫，當不致以此高利貸款，且衡諸目前
    社會之借貸習慣、金融市場動態等客觀標準，堪認本件確係
    乘告訴人急迫之際貸以金錢而取得與原本顯不相當之重利無
    誤，足認事證明確，被告重利犯行，已堪認定。
  (二)被告甲○○與蔡銘凱二人於93 年1月6日下午3時許，一同前
    往乙○○住處後，蔡銘凱動手毆打乙○○頭部等處，踹壞乙○○之妹任蕙玉之房門，並喝令乙○○簽立金額二萬元之本
    票十二張、金額一萬元之本票一張及金額二十五萬元之借據
    一紙，再強迫丙○○及任志航在借據保證人處簽章，使乙○○、丙○○、任志航行無義務之事，並以：「1 月底前收到
    錢，不然就要你的一隻手、一支腳」等語恐嚇乙○○等人，
    及要在場人傳話予丁○○，若不還錢的話就要他一隻手、一
    支腳等語，恐嚇丁○○，嗣經乙○○等人將該恐嚇言語轉知
    丁○○等事實，復迭經證人乙○○於警詢、丙○○於警詢及
    偵查、任志航於偵查及丁○○於警詢、偵查及原審審理時證
    述在卷（見偵字第5104號卷第32、38、43頁，核退偵字第15
    1號卷第4、5、18頁，原審卷第94至97 頁），就此部分互核
    其等所述情節，並無齟齬不一之處。且被告於警詢時亦供稱
    ：伊有與蔡銘凱於93年1月6日15時許到臺北縣汐止市○○街
    48號6樓... 乙○○為了表示他還錢的誠意，才會寫借據、
    本票給伊，任志航、丙○○也表示會負起還錢責任，才會在
    借據上簽做保證人等語（見偵字第5104號卷第19頁）；共犯
    蔡銘凱於原審準備程序中供述：93 年1月6日下午3時，伊有
    跟甲○○一起去乙○○家，他之前拿了三張共二十五萬元的
    借款條給伊看... 借款人是乙○○及丙○○... 那天到乙○○家去是要乙○○重寫... 那天是有再寫一張借據... 但主
    要是寫本票，寫了本票十三張，金額是二萬元十二張，一萬
    元一張... 共二十五萬元等語（見原審卷第47頁）。足見乙○○於當天確實有簽發面額二萬、一萬元之本票共十三紙，
    並書立由丙○○、任志航為保證人之借據一紙交被告收執無
    訛。被告雖辯稱係乙○○等三人自願簽發，伊並無對之為強
    暴脅迫之行為云云，惟共犯蔡銘凱於原審準備程序及審理中
    分別供證稱：93年1月6日當天在乙○○家有打乙○○... 伊
    有拿桌上的電視遙控器打裡面的一個男子... （見原審卷第
    48 頁、第131至132頁），其等二 人對於踹壞任蕙玉房間房
    門，致其房門門鎖損壞之情亦不爭執。衡諸乙○○全家於案
    發前已負債累累，並一再搬家躲避債務，此業經證人丁○○
    、蔡一民證述在卷（見原審卷第85、101 頁），被告與蔡銘
    凱前往乙○○住處之目的既在索討債務，縱係和平經大樓保
    全人員准許進入，亦難避免其等於進入乙○○家後，仗勢其
    債權人之身份而口氣強硬、氣勢凌人；又乙○○等三人苟非
    迫於被告當場施以強暴行為，斷無書立該等本票、借據，並
    於其上簽名擔任保證人之理。末查，被告甲○○與乙○○原
    係同事，有關丁○○所借款項，被告甲○○亦強要乙○○負
    責，已如前述，則有關借款、還款之事，自應由乙○○與被
    告接洽較符合常情，故乙○○三人報警後為配合警方辦案，
    被告亦較不至於起疑。惟92 年1月11日下午竟由丁○○致電
    被告要求其至上址收取款項，被告與蔡銘凱至上址，丁○○
    一開門，交五千元予被告後，隨即遭蔡銘凱毆打，亦如前述
    ，足認被告二人於92年1月6日至乙○○住處時，因未見到丁○○，對之十分不滿，確曾要求乙○○等人轉告丁○○清償
    欠款，否則將對其不利，因而同年月11日其二人進門一見丁○○，蔡銘凱立即毆打。證人乙○○、丙○○、任志航及丁○○指述：被告與蔡銘凱二人強迫乙○○三人書立借據、於
    其上簽名及簽發本票後，再以若不還錢，將要乙○○及丁○○的一隻手、一支腳等言語恐嚇乙○○、丁○○等人，已堪
    採信，本案事證已臻明確，被告犯行堪以認定，應依法論科
    。
三、被告行為後，94年2月2日修正公布之刑法，已於95年7月1日
    生效施行（以下簡稱修正前、後刑法），其中第2條第1項「
    行為後法律有變更者，適用行為時之法律。但行為後之法律
    有利於行為人者，適用最有利於行為人之法律」之規定，係
    規範行為後法律變更所生新、舊法律比較適用之準據法，於
    刑法修正施行後，自應適用該修正後之第2條第1項之規定，
    為「從舊、從輕」之比較；又比較新舊法時，應就罪刑有關
    之共犯、未遂犯、想像競合犯、牽連犯、連續犯、結合犯，
    以及累犯加重、自首減輕暨其他法定加減原因（如身分加減
    ）與加減例等一切情形，綜其全部罪刑之結果而為比較後，
    再適用有利於行為人之法律處斷，而不得一部割裂分別適用
    不同之新、舊法（最高法院24年上字第4634號、29年上字第
    964號判例意旨及最高法院95年度第8次刑事庭會議決議參照
    ）。經查：
  (一)被告行為後，刑法第304第1項、第305條、第344條雖未經修
    正，惟其法定刑之罰金刑部分，95年7月1日施行之修正後刑
    法第33條第5款規定，已將原罰金刑最低額度由銀元一元（
    相當於新臺幣三元），提高為新臺幣一千元以上，且以百元
    計之，比較新、舊法結果，應以行為時法律即修正前刑法第
    33 條第5款規定有利於被告。另被告行為後，刑法施行法增
    訂之第1條之1亦於95年7月1日生效施行，刑法第304條第1項
    、第305條、第344條所定罰金刑部分，原係依罰金罰鍰提高
    標準條例第1 條前段規定提高十倍，並以銀元作為計算單位
    ，因增訂之刑法施行法第1條之1之包裹式修正，亦隨同修正
    ，修正前後其貨幣單位雖有更異，但適用結果之罰金額度則
    無二致，就刑罰權之內容而論，並無有利或不利之情形，非
    屬法律變更之範疇，自應依法律適用之原則依修正後規定論
    處（本院暨所屬法院95 年度法律座談會彙編第301頁，最高
    法院95年度第21次刑事庭會議決議參照）。
  (二)被告行為時之刑法第41 條第1項前段規定：「犯最重本刑為
    五年以下有期徒刑以下之刑之罪，而受六個月以下有期徒刑
    或拘役之宣告，因身體、教育、職業、家庭之關係或其他正
    當事由，執行顯有困難者，得以一元以上三元以下折算一日
    ，易科罰金」。而該折算標準，修正前罰金罰鍰提高標準條
    例第2條前段（已於95年5月17日修正公布，並自同年7月1日
    起刪除）規定，就其原定數額提高為一百倍折算一日，則本
    件被告行為時之易科罰金折算標準，應以銀元三百元即新台
    幣九百元折算一日。惟95年7月1日修正施行之刑法第41條第
    1項前段則規定：「犯最重本刑為五 年以下有期徒刑以下之
    刑之罪，而受六個月以下有期徒刑或拘役之宣告者，得以新
    臺幣一千元、二千元或三千元折算一日，易科罰金」。經比
    較修正前、後易科罰金之折算標準，自以修正前之規定較有
    利於被告（以新臺幣九百元折算一日）。依前揭說明，應依
    刑法第2條第1項之規定，適用修正前刑法第41 條第1項前段
    規定，諭知易科罰金之折算標準。
  (三)修正前刑法56條連續犯之規定，亦於95年7月1日刪除施行，
    此刪除雖非犯罪構成要件之變更，但顯已影響被告本案刑罰
    之法律效果，自屬法律有變更，依修正後刑法第2條第1項規
    定，比較新、舊法結果，仍應適用較有利於被告之行為時法
    律即修正前刑法論以連續犯。
  (四)刑法關於想像競合犯之規定亦經修正，惟新法第55條但書之
    規定係科刑之限制，為法理之明文化，非屬法律之變更，自
    無刑法第2條第1項之適用。
  (五)修正後刑法第28條，係將修正前共同正犯包括「陰謀共同正
    犯」及「預備共同正犯」之範圍，縮小在著手「實行」犯罪
    概念下共同參與行為者為限，始成立共同正犯，故將原條文
    文字「實施」修正為「實行」，應認共同正犯之範圍已有變
    更，惟本件被告所為，不論依修正前、後之規定，均屬共同
    正犯之範圍，自應依法律適用之原則依修正後刑法之規定論
    處。
  (六)修正前刑法第51條規定：「數罪併罰，分別宣告其罪之刑，
    依左列各款定其應執行者：」其中第5 款規定：「宣告多數
    有期徒刑者，於各刑中之最長期以上，各刑合併之刑期以下
    ，定其刑期。但不得逾二十年」，修正後刑法第51 條第5款
    規定：「宣告多數有期徒刑者，於各刑中之最長期以上，各
    刑合併之刑期以下，定其刑期。但不得逾三十年」，比較結
    果，修正後刑法並非較有利於行為人，依刑法第2條第1項前
    段之規定，仍應依修正前刑法定其應執行之刑。
  (七)修正後刑法關於累犯之規定，增列犯罪行為人之再犯係出於
    「故意」者，始有累犯加重之適用，而被告再犯本案強制罪
    及恐嚇罪之犯行，係出於故意，則無論依修正前或修正後刑
    法第47條規定（修正後係刑法第47 條第1項），均構成累犯
    ，則應依法律適用之原則適用修正後刑法第47 條第1項之規
    定。
  (八)是就「法律有變更」部分，即指足以影響行為之可罰性範圍
    及其法律效果之法律修正而言，易科罰金之折算標準、易服
　　勞役之折算標準及期限涉及裁量權之行使，係屬科刑規範事
  　項，其折算標準於裁判時並應於主文內諭知，與一般純屬執
    行之程序有別，是如新、舊法對易科罰金之折算標準、易服
    勞役之折算標準及期限各有不同時，自應依上開規定，比較
    適用最有利於行為人之法律。而比較時所謂不能割裂適用，
    係指與罪刑有關之本刑而言，不包括易刑處分。事關刑罰執
    行之易刑處分仍應分別適用最有利於行為人之法律。易言之
    ，倘所處之主刑同時有徒刑、拘役易科罰金，罰金易服勞役
    之情形時，關於易科罰金、易服勞役部分應分別為新舊法有
    利不利之比較，依刑法第2條第1項從舊從輕原則定其易刑之
    折算標準。故就法律有變更部分，自應適用修正前刑法之規
    定對被告較為有利，其他未變更之部分，則應適用現行即修
    正後刑法之規定。
四、核被告就事實欄一所為，係犯刑法第344 條之重利罪，就事
    實欄二所為，係犯刑法第304條第1項強制罪及第305 條之恐
    嚇危害安全罪。被告與蔡銘凱二人間，就強制罪與恐嚇危害
    安全罪間，有犯意聯絡及行為分擔，應論以共同正犯。被告
    與蔡銘凱以一強暴行為，使乙○○、丙○○、任志航三人行
    無義務之事，侵害該三人法益，及以一恐嚇行為恐嚇乙○○
    、丙○○、任志航，為想像競合犯，應依刑法第55條規定，
    從一重論處。被告恐嚇乙○○時，亦同時侵害丙○○、任志
    航，雖未據檢察官起訴，惟與起訴部分有想像競合犯之裁判
    上一罪關係，本院自得併予審理。被告甲○○先後二次重利
    及恐嚇安全犯行，時間緊接，手法相似，犯罪構成要件相同
    ，顯係基於概括犯意反覆為之，應依修正前刑法第56條連續
    犯之規定，論以一罪，並依法加重其刑。被告係於強令乙○○三人書立借據、於其上簽名擔任保證人及簽發本票後，始
    出言恐嚇乙○○等及丁○○，故其所犯強制及恐嚇行為，乃
    另行起意，起訴書認具有牽連關係，容有誤會。被告所犯連
    續重利罪、連續恐嚇及強制罪間，犯意各別，行為互殊，構
    成件亦不相同，應予分論併罰。又被告於91年間因贓物罪，
    經臺灣士林地方法院判處有期徒刑四月，於92年10月22日易
    科罰金執行完畢，有本院被告全國前案紀錄表一紙附卷可稽
    ，被告於有期徒刑執行完畢後五年內，故意再犯本件（強制
    罪及恐嚇安全罪）有期徒刑以上之罪，為累犯，應依刑法第
    47 條第1項規定加重其刑，就恐嚇危害安全罪部分並遞加之
    。
五、原審據以論罪科刑，固非無見。惟：(一)刑法第28條關於共同
    正犯之規定法律已為變更，原判決未就此部分為新、舊法之
    比較適用，尚有未當。(二)被告前後各行為，既均屬故意犯，
    修正前後刑法關於累犯之規定，即應依法律適用之原則適用
    修正後刑法第47 條第1項之規定，原審適用修正前規定，同
    有未合。(三)被告係以加害身體之事，恐嚇乙○○等人，原判
    決於主文內已記載，但於事實及理由內，未加論敘，其主文
    及事實、理由，不相一致，亦有未洽。(四)被告如何以顯不相
    當之重利貸與丁○○等人，未據原判決於事實及理由內說明
    ，尚有未合。(五)被告行為後，中華民國96年罪犯減刑條例業
    經總統於96 年7月4日制定公布，於同年7月16日生效施行，
    原審未及適用該條例減刑（詳後述），亦有未當。被告上訴
    否認犯行，固無足取，惟原判決既有前揭可議之處，仍屬無
    可維持，自應由本院將原判決撤銷改判。
六、爰審酌被告年輕力壯，竟盛氣凌人，以暴力討債，並參酌其
    等之犯罪手段、次數、品行、智識程度、所得利益，犯後猶
    始終否認犯罪，未見悔意，態度不佳，及被告與乙○○原係
    同事關係，被告因而借予乙○○等人款項，乙○○等人欠債
    後，亦無償還誠意，一再舉家搬遷躲債，被告始一時衝動等
    一切情狀，且被告行為後，中華民國96年罪犯減刑條例業經
　　總統於96 年7月4日制定公布，於同年7月16日生效施行，犯
  　罪在96年4月24日以前者，除有該條例第3條所列各罪，且經
    宣告死刑、無期徒刑或逾有期徒刑一年六月之刑者，不予減
    刑外，餘均依該條例第2條第1項之規定減刑，其中有期徒刑
    、拘役或罰金，減其刑期或金額二分之一，該條例第2條第1
    項第3款、第3條第1 項分別定有明文。查被告所為犯行，犯
    罪時間在92、93年間，合於上揭減刑要件，爰依法量處並減
    刑如主文所示，復均諭知易科罰金之折算標準及定其應執行
    之刑。
七、公訴意旨另以：(一)被告於92 年8月間某日乘乙○○需款孔急
    之際，貸予一萬元，約定利息為每星期一期，每期五千元，
    因認被告甲○○就此亦涉有重利罪嫌。(二)被告與蔡銘凱二人
    於93年1月6日進入乙○○住處後，被告即取出類似槍枝之不
    明物體交予蔡銘凱，蔡銘凱再持該物敲擊乙○○之頭部及胸
    部，喝令乙○○、丙○○及任志航將身分證交出，強迫乙○○簽立除事實欄二所述金額2萬元之本票12張、金額1萬元之
    本票1張及金額25萬元之借據1份外，另再簽立金額2 萬元本
    票12張、金額1萬元之本票1張，且取走戶籍謄本、房屋租賃
    契約及乙○○胞妹任蕙玉之學籍資料，就此部分亦涉犯刑法
    第304條第1項之強制罪。惟按；(一)刑法第344 條規定之重利
    罪，係以乘他人急迫、輕率或無經驗貸以款項，並取得與原
    本顯不相當之重利為構成要件，此應以借款同時即有約定顯
    不相當之重利為限，苟借款時並未約定顯不相當之重利，借
    款後借款人始藉詞索取高額利息，則不與焉。查訊據乙○○
    於警詢中供稱：伊與被告甲○○曾是同事，被告基於同事情
    誼，一直未跟伊提起利息之事，直至被告離職後，始打電話
    告知伊利息是以一星期計算，一萬元一星期要還一千元等語
    （見偵字第5104號第35頁、第36頁），核與證人蔡一民所述
    ：被告甲○○借予乙○○一萬元時，沒有算利息一語（見原
    審95年12月19日審判筆錄第8頁、第9頁）相符，被告借款予
    乙○○時既未要求利息，就此部分其所為核與重利罪之構成
    要件尚屬有間，不能以該罪相繩，惟公訴意旨認此與前開有
    罪部分，有連續犯之裁判上一罪關係，爰不另為無罪之諭知
    。(二)告訴人之告訴，係以使被告受刑事訴追為目的，是其陳
    述是否與事實相符，應調查其他證據以資審認。經查，就被
    告甲○○與蔡銘凱二人持類似槍枝之物及強使乙○○等人交
    出身分證等物部分，除告訴人乙○○、丙○○之指述以外，
    並無其他積極證據足資證明有此部分犯行，且證人任志航供
    稱：93年1月6日被告蔡銘凱係持煙灰缸毆打乙○○之頭部一
    語（見核退偵字第151號卷第5頁），證人丙○○、任志航之
    供詞，並非一致，故此部分犯罪尚屬不能證明，然公訴意旨
    認此與前開有罪部分有實質上一罪關係，就此部分亦不另為
    無罪之諭知，附此敘明。
據上論斷，應依刑事訴訟法第369條第1項前段、第364條、第299
條第1項前段，刑法第2條第1項、第28條、第47條第1項、第30 4
條第1項、第305條、第344條、第55條，修正前刑法第56 條、第
41條第1項前段、第2項、第51條第5款，刑法施行法第1 條之1、
第3條之1第2項，廢止前罰金罰鍰提高標準條例第2條，現行法規
所定貨幣單位折算新台幣條例第2條，中華民國9 6年罪犯減刑條
例第2條第1項、第7條、第9條、第10條第1項，判決如主文。
本案經檢察官陳玉珍到庭執行職務。
中　　華　　民　　國　　96　　年　　10　　月　　25　　日
                  刑事第十庭  審判長法  官  楊炳禎
                                    法  官  李春地
                                    法  官  朱光仁
以上正本證明與原本無異。
不得上訴。
                                    書記官  王宜玲
中　　華　　民　　國　　96　　年　　11　　月　　8 　　日
附錄：本案論罪科刑法條全文
中華民國刑法第304條
（強制罪）
以強暴、脅迫使人行無義務之事或妨害人行使權利者，處3年以
下有期徒刑、拘役或3百元以下罰金。
前項之未遂犯罰之。
中華民國刑法第305條
（恐嚇危害安全罪）
以加害生命、身體、自由、名譽、財產之事，恐嚇他人致生危害
於安全者，處2年以下有期徒刑、拘役或3百元以下罰金。
中華民國刑法第344條
（重利罪）
乘他人急迫、輕率或無經驗貸以金錢或其他物品，而取得與原本
顯不相當之重利者，處1年以下有期徒刑、拘役或科或併科1千元
以下罰金。
